臺灣高等法院刑事裁定
110年度抗字第2025號
抗  告  人  
即  被  告  徐明賢    


                        居臺北市○○區○○路0段00號0樓                          之0                           
                       （現在法務部○○○○○○○○羈押                           中）
            安土美津子





上二人共同
選任辯護人  龔君彥律師
            劉宜臻律師
上列抗告人即被告等因違反銀行法等案件，不服臺灣臺北地方法
院中華民國110年12月9日所為延長羈押裁定（110年度原金重訴
字第1號），提起抗告，本院裁定如下：
    主  文
抗告駁回。                                      
    理  由
一、原裁定意旨略以：抗告人即被告徐明賢、安土美津子（以下
    除特別指明姓名者外，合稱被告2人）因違反銀行法等案件
    ，經臺灣臺北地方檢察署檢察官提起公訴，由原審法官分別
    訊問後，認被告2人涉犯銀行法第125條第3項、第1項後段、
    刑法第339條第1項、多層次傳銷管理法第29條第1項等罪，
    犯罪嫌疑重大，且被告2人所涉銀行法第125條第1項後段之
    罪，屬法定刑7年以上有期徒刑之重罪，並有相當理由足認
    有逃亡之虞，是有刑事訴訟法第101條第1項第3款之羈押原
    因，並有羈押之必要，遂於民國110年5月14日為羈押之處分
    。嗣經原審法院先後為2次延長羈押，茲因第2次延長羈押期
    限即將屆滿，原審法院復於110年12月3日分別訊問被告2人
    後，認本件羈押原因及必要性均仍存在，裁定被告2人均自1
    10年12月14日起延長羈押2月等語。
二、抗告意旨略以：安土美津子雖為日本國籍，然其於日本無任
    何不動產，且長期在臺灣經營事業，並身兼臺灣整理收納協
    會之理事長，臺灣實際上已為其安身立命之處，故無逃亡之
    動機。再者，因新冠肺炎病毒肆虐，各國出入境均屬不易，
    安土美津子年紀大、健康狀況堪憂，實無必要冒生命危險逃
    亡至日本，是被告2人均顯無逃亡之虞。又原審前雖曾諭知
    被告2人得各以新臺幣（下同）1,000萬元具保，惟被告2人
    所有帳戶均已遭扣押凍結，現無資力亦無從籌措如此高額之
    保證金，至多僅能勉強向親友各商借100萬元，爰依法提起
    抗告，請准裁定被告2人以較能負荷之金額交保等語。
三、按被告經法官訊問後，認為犯罪嫌疑重大，而有（一）逃亡
    或有事實足認為有逃亡之虞，或（二）有事實足認為有湮滅
    、偽造、變造證據或勾串共犯或證人之虞，或（三）所犯為
    死刑、無期徒刑或最輕本刑為5年以上有期徒刑之罪，有相
    當理由認為有逃亡、湮滅、偽造、變造證據或勾串共犯或證
    人之虞者等情形之一者，非予羈押，顯難進行追訴、審判或
    執行，得羈押之，刑事訴訟法第101條第1項定有明文。又羈
    押之目的，在於確保刑事偵查、審判程序之完成及刑事執行
    之保全。被告究竟有無刑事訴訟法第101條、第101條之1所
    規定之羈押要件情形，應否羈押，以及羈押後其羈押原因是
    否仍然存在，有無繼續羈押之必要，事實審法院本得斟酌訴
    訟進行程度及其他一切情形而為認定。故受羈押之被告除有
    刑事訴訟法第114條所列情形之一者外，其應否羈押或延長
    羈押，事實審法院自有認定裁量之權，苟無濫用其權限之情
    形，即不得任意指為違法（最高法院109年度台抗字第1365
    號裁定意旨參照）。
四、經查：　　
（一）被告2人因違反銀行法等案件，經原審分別訊問後，固均
      否認全部犯行，惟依起訴書證據清單所載各項證據資料，
      已足認被告2人涉犯銀行法第125條第3項、第1項後段之法
      人之行為負責人非法經營收受存款業務達1億元以上；刑
      法第339條第1項之詐欺取財；多層次傳銷管理法第29條第
      1項之非法多層次傳銷等罪，犯罪嫌疑均屬重大。其次，
      被告2人所涉銀行法第125條第1項後段之罪，係最輕本刑7
      年以上有期徒刑之重罪，良以重罪常伴有逃亡之高度可能
      ，此乃趨吉避凶、脫免刑責、不甘受罰之基本人性，且本
      案為重大金融犯罪，被害人眾多，被告2人未來可能面臨
      高額之刑事沒收或民事求償，而安土美津子具有日本國籍
      ，家人均在日本，並有長年在日本生活之經驗，被告2人
      確可能基於地緣關係逃匿境外，藉以規避審判及刑罰執行
      ，自有相當理由可認渠等均有逃亡之虞，是本院認被告2
      人在現階段確實均存有刑事訴訟法第101條第1項第3款之
      羈押原因。再者，本院審酌被告2人之犯罪期間非短，違
      法吸金數額超過60億元，渠等涉案情節甚為嚴重，且依比
      例原則兼衡國家刑事司法權之有效行使、社會秩序及公共
      利益等公益考量，與被告2人之人身自由私益及防禦權受
      限制程度後，本院認若命具保、責付、限制住居等其他對
      被告2人自由權侵害較輕微之強制處分措施，均不足以確
      保本案後續審理程序及將來可能之執行程序順利進行，故
      本件仍有繼續羈押之必要性無疑。綜合上情，原裁定認被
      告2人上揭羈押原因及必要性俱仍存在，而予以延長羈押
      ，經核與卷內事證尚無不合，認事用法亦無違誤，應予維
      持。
（二）抗告意旨雖以前詞置辯，惟訴訟進行本具有浮動性，當事
      人心態及考量難免隨訴訟進行而變化，且就我國司法實務
      經驗以觀，被告於偵、審程序均能遵期到庭，且在國內尚
      有家人、工作，並有固定住居所情況下，仍不顧國內事業
      、財產及親人而棄保潛逃出境，致案件無法續行或執行之
      情事，不勝枚舉，故審酌被告有無逃亡之可能，與被告在
      國內有無事業、財產等無必然關係，是被告2人辯稱：渠
      等長期經營之事業均在臺灣，及新冠肺炎肆虐造成出入境
      不易，實無逃亡之虞云云，均非可採。此外，原裁定業已
      敘明本件羈押之必要性，並無濫用裁量權，違反比例原則
      之情事，縱被告2人所辯資力不足之狀況為真，仍難降低
      上述風險，而得以具保之方式替代羈押，是抗告意旨另所
      辯稱：被告2人至多僅能勉強向親友各商借100萬元，請准
      裁定被告2人以較能負荷之金額交保云云，亦屬無據。
五、綜前所述，原審經訊問被告2人及審酌全案卷證後，認被告2
    人犯罪嫌疑重大，現階段仍有刑事訴訟法第101條第1項第3
    款之羈押原因，並有羈押之必要，是原審所為延長羈押之裁
    定，經核於目的與手段間之衡量，並無明顯違反比例原則，
    亦無違法或不當可言。被告2人抗告意旨仍執前詞，指摘原
    裁定不當，無非係對原審法院審酌羈押時得予裁量、判斷之
    職權行使而為爭執，尚不足以推翻原羈押裁定之適法性，從
    而，本件抗告為無理由，應予駁回。　　　　
據上論斷，應依刑事訴訟法第412 條，裁定如主文。
中　　華　　民　　國　　110 　年　　12　　月　　27　　日
                  刑事第二十四庭審判長法　官  陳德民
                                      法　官  鄭富城
                                      法　官  葉力旗
以上正本證明與原本無異。
不得再抗告。
                                      書記官  王心琳
中　　華　　民　　國　　110 　年　　12　　月　　27　　日